【裁判字號】    93,易緝,82
【裁判日期】    950526
【裁判案由】    違反動產擔保交易法
【裁判全文】
臺灣高雄地方法院刑事判決              93年度易緝字第82號
公  訴  人  臺灣高雄地方法院檢察署檢察官
被      告  甲○○
上列被告因違反動產擔保交易法案件，經檢察官提起公訴（86年
度偵字第5870號），本院判決如下：
    主  文
甲○○無罪。
    理  由
一、公訴意旨略以；被告甲○○於民國85年8 月20日，以汽車動
    產擔保交易動產抵押買賣之方式，向聯邦商業銀行股份有限
    公司（下稱聯邦銀行）申辦貸款新臺幣（下同）46萬元，雙
    方約定分36期清償，每月1 期，每期付款17095 元，標的物
    存放地點為高雄縣彌陀鄉○○路10巷7 號，標的所有權人不
    得任意遷移或為其他處分等。乃被告甲○○在取得標的物之
    後，僅付款1 期，即拒不付款，意圖為自己不法之利益，於
    85 年9月2 日，將該標的物遷移逃匿不知去向，致出賣人追
    索無著受有損害。因認被告甲○○所為係涉犯動產擔保交易
    法第38條之罪嫌。
二、按犯罪事實應依證據認定之，無證據不得推定其犯罪事實，
    又不能證明被告犯罪者，應諭知無罪之判決，刑事訴訟法第
    154 條第2 項、第301 條第1 項前段定有明文。所謂認定犯
    罪事實之證據，係指足以認定被告確有犯罪行為之積極證據
    而言，該項證據自須適合於被告犯罪事實認定，始得採為斷
    罪資料（參照最高法院29年度上字第3105號判例意旨）；如
    未能發現相當證據，或證據不足以證明，自不能以推測或擬
    制之方法，以為裁判基礎（參照最高法院40年台上字第86號
    判例意旨）。
三、公訴人認被告涉犯動產擔保交易法第38條之罪嫌，無非係以
    告訴人聯邦銀行職員史金和之指訴及動產抵押契約書、借款
    契各1 份，為其論據。訊據被告堅決否認有何違反動產擔保
    交易法之行為，辯稱：伊沒有向聯邦銀行貸款，亦不知為何
    會以伊之名義簽訂動產抵押契約書等語。
四、經查：
  (一)證據能力分：
    按被告以外之人於審判外之言詞或書面陳述，除法律有規定
    者外，不得作為證據，刑事訴訟法第159 條第1 項定有明文
    。又被告以外之人於審判外之陳述，雖不符前4 條之規定，
    而經當事人於審判程序同意作為證據，法院審酌該言詞陳述
    或書面陳述作成時之情況，認為適當者，亦得為證據。當事
    人、代理人或辯護人於法院調查證據時，知有第159 條第1
    項不得為證據之情形，而未於言詞辯論終結前聲明異議者，
    視為有前項之同意，刑事訴訟法第159 條之5 第2 項亦定有
    明文。本件聯邦銀行借款契約書、動產抵押契約、高雄區監
    理所動產擔保交易抵押登記申請書，係被告以外之人於審判
    外之書面陳述，而公訴人及被告就上開書面陳述，並未於本
    院審理過程中聲明異議，依前開刑事訴訟法第159 條之5第2
    項之規定，應視為渠等同意將該等陳述作為證據，本院並審
    酌前開書面陳述作成時之情況均屬正常，且與本案相關之待
    證事實具有關連性，認適當作為證據，依前開刑事訴訟法第
    159 條之5 之規定，認上開陳述均具有證據能力。
  (二)實體部分：
    1.「甲○○」於85年8 月20日向聯邦銀行貸款46萬元，並以
      車牌號碼J8-0189 號自用小客車，設定動產抵押權予聯邦
      銀行，雙方約定分36期給付，每月為1 期，每月需支付17
      095 元，標的物存放地點為高雄縣彌陀鄉○○路10巷7號
      等情，固有聯邦銀行借款契約書、動產抵押契約、高雄區
      監理所動產擔保交易抵押登記申請書為證。
    2.然查，證人即被告之雙胞胎弟弟乙○○於本院具結證稱：
      「（於85年8 月間是否向聯邦銀行貸款46萬元？）是丙○
      ○買車辦理貸款，叫我去簽名，我簽我哥哥甲○○的名字
      。（提示借款契約書、動產抵押契約）其上『甲○○』之
      簽名是否你所簽？）借款契約書上立契約書人甲方（即借
      款人）「甲○○」是我簽的，動產抵押契約書上甲方即債
      務人「甲○○」不是我簽的。（簽約當天，甲○○有無去
      ？）沒有。（被告是否知道你冒他的名義去簽名？）不知
      道，貸款辦完車子下來後，我才跟他說。」（本院95 年4
      月28日審判筆錄）等語；且本院依職權函請中央警察大學
      鑑定被告當庭所書寫之「甲○○」筆跡與上開借款契約書
      上所載之「甲○○」筆跡，以特徵比對之方法，鑑定結果
      認借款契書上「甲○○」筆跡與被告書寫之「甲○○」筆
      跡不符，此有中央警察大學94年10月13日校鑑科字第0940
      002520號鑑定書1 份在卷可資佐憑，則被告所辯上開借款
      契約書上之字跡並非伊所親自書寫之事實，顯非無據。
    3.綜上所述，本件借款契約書、動產抵押契約既非被告所簽
      立，自難遽認被告有違反動產擔保交易法第38條之犯行。
      此外，本院復查無其他積極證據足證被告有何違反動產擔
      保交易法第38條之犯行，既不能證明被告犯罪，依法應為
      無罪之諭知。
據上論斷，應依刑事訴訟法第301 條第1 項前，判決如主文。
本案經檢察官丁○○到庭執行職務。
中    華    民    國    95    年    5     月    26    日
                刑事第十一庭  審判長法  官  何秀燕
                                    法  官  楊智守
                                    法  官  戰諭威
以上正本證明與原本無異。
如不服本判決，應於收受送達後10日內向本院提出上訴書狀。
                                    書記官  簡鴻雅
中    華    民    國    95    年    5     月    26    日


司法院資訊處製作；財團法人民間司法改革基金會備份。
